【裁判字號】    90,訴,1353
【裁判日期】    900816
【裁判案由】    違反槍砲彈藥刀械管制條例
【裁判全文】
臺灣高雄地方法院刑事判決                          九十年度訴字第一三五三號
    公  訴  人  臺灣高雄地方法院檢察署檢察官
    被      告  甲○○
    選任辯護人  吳賢明
                王進勝
                陳慧錚
右列被告因違反槍砲彈藥刀械管制條例案件，經檢察官提起公訴（九十年度偵字第四
四六六號），本院判決如左：
    主  文
甲○○未經許可，寄藏手槍，處有期徒刑貳年捌月，併科罰金新台幣拾萬元。罰金如
易服勞役，以新台幣玖佰元即銀元參佰元折算壹日。
扣案美國ＫＡＨＲ  ＡＲＭ廠製Ｋ九型口徑九ＭＭ制式半自動手槍壹支（槍枝管制編
號0000000000號）及制式口徑九ＭＭ子彈（含彈匣）柒顆均沒收。
    事  實
一、甲○○並無犯罪前科，於民國八十八年八月間明知周進豐（業已死亡）所交付之
    美國ＫＡＨＲ  ＡＲＭ廠製Ｋ九型口徑九ＭＭ之制式半自動手槍一支（含彈匣）
    、制式口徑九ＭＭ子彈十顆及空彈殼一顆，為具殺傷力之違禁物，未經許可，不
    得持有，竟基於寄藏槍彈之犯意予以收受保管，並將之藏放於高雄縣岡山鎮○○
    街一號二十四樓住處，嗣於九十年二月二十三日某時在上址取出查看後，除將槍
    枝及五顆子彈另行藏放於高雄縣岡山鎮○○路土庫高幹一號旁廢棄豬舍外，其他
    五顆子彈則置於所駕駛ＹＮ─八九一九號自小客車上之手提袋內欲拿去給友人觀
    看，另一顆空彈殼則隨意放於所著長褲口袋內準備丟棄後，再駕駛上開車輛前往
    高雄縣岡山鎮○○○路一五九號雙子星檳榔攤內與老闆乙○○飲酒聊天，於同年
    月二十四日六時許二人發生口角，甲○○竟持桌上煙灰缸擊傷乙○○頭部（傷害
    部分未經起訴），經人報案於派出所員警至現場處理時，甲○○乃趁機將身上之
    空彈殼丟棄在檳榔攤內廁所垃圾桶內，經在場之員警蕭吉良發現甲○○有接近Ｙ
    Ｎ─八九一九號自小客車後又跑開之舉動，認其行跡可疑，以為甲○○欲駕車離
    去，遂徵得甲○○之同意對該自小客車搜索，旋在車上之手提袋內起出上開子彈
    五顆，員警乃將之帶回派出所內偵訊，在接手調查之高雄縣岡山分局刑事組員警
    鄭智鴻一再詢問有子彈即應有槍枝之下，甲○○始供出其趁機棄置一顆空彈殼於
    檳榔攤廁所垃圾桶及另有將周進豐所交付代為寄藏之前開手槍一支及子彈五顆藏
    放於高雄縣岡山鎮○○路土庫幹一號旁廢棄豬舍內等節，並帶同員警前往上址依
    序起出槍彈及空彈殼（內政部刑警局鑑驗試射三顆），而查悉上情。
二、案經高雄縣警察局岡山分局報請臺灣高雄地方法院檢察署檢察官偵查起訴。
    理  由
一、右揭犯罪事實，業據被告甲○○於警訊及偵審中坦承不諱，核與證人即承辦警員
    於蕭吉良於本院審理時證稱：「本案是由我派出所員警先到，當時是有民眾通報
    查獲地點有糾紛，我值班員警，我派黃信源、王伯儀二位警員先過去，他們到達
    後通報說警力不夠，隨後我就到現場，我到達後員警告訴我說被告開一部自小客
    車，我就打開被告車門，在副駕駛座的地板上有一個手提袋，手提袋裡有一個塑
    膠盒，塑膠盒裡裝著五顆子彈，在發現這五顆子彈之前被告並未主動告知有他有
    子彈及槍枝，是我們主動發現的。在現場時我們有問被告車上為何有子彈，也問
    被告說是否有槍枝，被告並未直接答覆，所以就將他們帶回所裡，我們再交由刑
    事組人員去偵辦，當時我們派出所員警在現場時並還沒有發現有一顆空彈殼，槍
    枝也是由刑事組人偵辦取出的」等語，及證人鄭智鴻證述：「派出所通知我們去
    派出所由我、石玗、李信輝三人接手經辦，我們剛開始偵訊被告時被告還不承認
    ，是事後我們一再的詢問被告說有子彈就應該有槍枝，被告才說有一支槍藏在別
    處，也供出說在派出所員警到達現場前他有丟一顆空彈殼在所裡，所以我們就
    帶被告先去取槍及與槍枝放在一起的五顆子彈之後再去廁所將空彈殼取出」等語
    ，及證人李信輝證陳：「當時在所裡時被告是經我們一再詢問後才供出他有槍枝
    及子彈及一併供出在檳榔攤的所裡有丟棄了一顆空彈殼的事情，我們再帶被告
    去取出槍枝」等語互核一致，並有起獲槍彈之現場照片十幀及扣案之以美國ＫＡ
    ＨＲ  ＡＲＭ廠製造Ｋ九型口徑九ＭＭ之半自動手槍一支、制式口徑九ＭＭ子彈
    十顆（試射三顆）及空彈殼一顆在卷足資佐證。又扣案之上開槍、彈，經送內政
    部警政署刑事警察局鑑驗結果：(1)送鑑制式手槍壹枝（枝管制編號：00000
    00000，含彈匣壹個），認係以美國ＫＡＨＲ  ＡＲＭ廠製造Ｋ九型口徑九
    ＭＭ制式半自動手槍，槍號為ＡＧ０七八一號，槍管內具陸條右旋之來復線，機
    械性能良好，認具殺傷力；(2)送鑑制式子彈壹拾顆（試射參顆），均認係制式口
    徑九ＭＭ半自動手槍用子彈（彈底標記均為Ｇ、Ｆ、Ｌ、ＬＵＧＥＲ９ｍｍ），
    認均具殺傷力；(3)送鑑已擊發空彈殼壹顆，認係已擊發過制式口徑九ＭＭ子彈彈
    殼（彈底標記均為Ｇ、Ｆ、Ｌ、ＬＵＧＥＲ９ｍｍ），與上述(1)槍枝（槍枝管制
    編號：0000000000）試射之彈殼比對結果，其彈底紋痕特徵相吻合，
    認係由該槍所擊發，有內政部警政署刑事警察局九十年三月十三日刑鑑字第三五
    ０四八號鑑驗通知書一紙附卷可稽，足徵被告之自白與事實相符。本件事證明確
    ，被告犯行洵堪認定，應予依法論科。
二、按槍砲彈藥刀械管制條例第四條所稱之槍砲、彈藥，依同條例第五條之規定，非
    經中央主管機關許可，不得製造、販賣、運輸、轉讓、出租、出借、持有、寄藏
    或陳列。又槍砲彈藥刀械管制條例第四條第一項第二款之「彈藥」，係指前款各
    式槍砲所使用之砲彈、子彈及其他具有殺傷力或破壞性之各類炸彈、爆裂物，是
    被告所持有之前開手槍及子彈，係屬槍砲彈藥刀械管制條例第四條第一款所稱之
    手槍及第二款所稱之彈藥，核被告所為，係犯槍砲彈藥刀械管制條例第七條第四
    項之未經許可寄藏手槍罪及槍砲彈藥刀械管制條例第十二條第四項之未經許可寄
    藏彈藥罪（起訴書漏列）。再寄藏係受人委託代為保管，其寄藏本身所為之持有
    ，乃寄藏之當然結果，法律上已就寄藏行為為包括性之評價，持有部分不另論罪
    ，是公訴意旨認被告所為係持有槍彈，而未論及寄藏槍彈之犯罪形態，容有未洽
    。又被告一行為，同時寄藏手槍及子彈，係以一行為觸犯數構成要件不同之罪，
    為想像競合犯，依刑法第五十五條前段之規定，應從一重之未經許可無故寄藏手
    槍罪論處。另犯本條例之罪自首，並報繳其持有之全部槍砲、彈藥、刀械者，減
    輕或免除其刑；及犯本條例之罪，於偵查或審判中自白，並供述全部槍砲、彈藥
    、刀械之來源及去向，因而查獲，或因而防止重大危害治安事件之發生者，減輕
    或免除其刑，槍砲彈藥刀械管制條例第十八條第一項、第四項固分別定有明文，
    惟查本件被告係因傷害案件經到場處理之員警在徵得被告之同意後，對被告所有
    之自小客車為搜索後，始在車上發現子彈五顆，及在員警一再詢問下方供出手槍
    一支、子彈五顆及空彈殼一顆等情，已如前述，是警員之搜索自屬合法，且在員
    警起獲五顆子彈後，認有子彈必有槍枝之合理懷疑而一再詢下，被告始供出其同
    時受寄之手槍一支、子彈五顆及空彈殼一顆等節，亦與自首之規定未合；況所謂
    「報繳」，係指報繳所持有槍砲、彈藥、刀械之全部而言，若僅報繳部分，對社
    會治安之危險性並未消滅，自不能依該條項之規定減輕或免除其刑；再被告雖於
    偵審中自白，然並無供述槍砲、彈藥之來源及去向，因而查獲或防止重大危害治
    安事件發生等情形，自無適用上開法條減輕或免除其刑之餘地，是辯護人辯稱員
    警之搜索不合法及被告帶同警方查獲槍彈並自白之行為，合乎自首並報繳及防止
    重大危害治安事之發生而得以減輕或免除其刑之規定容有誤會。爰審酌槍砲、彈
    藥均屬高度危險之物品，非經主管機關許可不得擅自持有，以維社會大眾安全，
    被告無故寄藏持有槍彈，且未繳交治安機關，影響社會治安，所為非是，惟念其
    並無犯罪前科，素行尚稱良好，亦無擁槍自重，持以犯案，且事後坦承犯行，態
    度良好，深表悔意，顯有情輕法重之情，縱科以最低度刑仍不免過苛，犯罪情狀
    堪可憫恕，乃依刑法第五十九條之規定酌減其刑，及犯罪之動機、目的、手段、
    生活狀況、智識程度等一切情狀，量處如主文第一項所示之刑，並就科處罰金部
    分諭知罰金易服勞役之折算標準，以示懲儆。扣案之上開槍枝一支及送鑑定所餘
    之子彈七顆（含彈夾），具殺傷力，均屬違禁物，爰依刑法第三十八條第一項第
    一款之規定宣告沒收之。至其中三顆子彈業經試射及空彈殼一顆，已不具殺傷力
    ，非屬違禁物，爰不併為沒收之諭知，附此敘明。
三、又按刑法第二條第二項規定：保安處分適用裁判時之法律。而依修正後槍砲彈藥
    刀械管制條例第十九條之規定，犯第七條、第八條、第十條、第十一條、第十二
    條第一項至第三項、第十三條第一項至第三項之罪，經判處有期徒刑者，應於刑
    之執行完畢或赦免後，令入勞動場所，強制工作，其期間為三年。然上開條文業
    經司法院大法官會議釋字第四七一號解釋認為：槍砲彈藥刀械管制條例第十九條
    第一項不問對行為人有無預防矯治其社會危險性之必要，一律宣付強制工作三年
    之部分，有違憲法第二十三條之比例原則，應自該解釋公布日不予適用。又犯該
    條例第十九條第一項所列舉之罪，依個案情節符合比例原則部分，固應適用該條
    例宣告保安處分；至不符合部分而應宣告保安處分者，則仍由法院斟酌刑法第九
    十條第一項規定之要件，依職權為之。查被告非法持有槍彈，雖足以破壞社會秩
    序，進而危害他人生命、身體、自由、財產，惟參以憲法第八條規定之意旨，限
    制人民身體自由之處置，須以法律定之，其執行亦應分別由司法、警察機關或法
    院依法定程序為之。而立法機關於制定法律時，其內容必須符合憲法第二十三條
    所定之要件，亦即對於人身自由之處罰，有多種處罰手段可供適用時，除應選擇
    其最易於回歸社會營正常生活者外，其處罰程度與所欲達到目的之間，並須具合
    理適當之關係，俾貫徹現代法制國家保障人身自由之基本原則。再保安處分之措
    施乃含社會隔離、拘束身體自由之性質，其限制人民之權利，實與刑罰同，自應
    受比例原則之規範，使保安處分之宣告，與行為人所為行為之嚴重性、行為人所
    表現之危險性，及對行為人未來行為之期待性相當。再者保安處分中之強制工作
    ，旨在對嚴重職業性犯罪及欠缺正確工作觀念或無正常工作因而犯罪者，強制其
    從事勞動，學習一技之長及正確之謀生觀念，使其日後重返社會，能適應社會生
    活，以達教化與治療之目的。本件被告並無犯罪前科，有臺灣高等法被告全國前
    案紀錄表附卷可稽，且於本院審理中自白犯罪，另扣案槍彈並未查獲涉及其他犯
    罪之情事，被告未曾持以犯罪應堪認定，則依其所為未經許可無故寄藏槍彈犯行
    之嚴重性、行為人所表現之危險性及對於行為人未來行為之期待性等綜合以觀，
    尚難認有犯罪之習慣或以犯罪為常業或因遊蕩或懶惰成習而犯罪等情，而有預防
    矯治其主會危險性之必要，自不符合刑法第九十條第一項規定之情形，爰不依槍
    砲彈藥刀械管制條例第十九條第一項規定為強制工作之宣告，併此敘明。
據上論斷，應依刑事訴訟法第二百九十九條第一項前段、槍砲彈藥刀械管制條例第七
條第四項、第十二條第四項、刑法第十一條前段、第五十五條、第五十九條、第四十
二條第二項、第三十八條第一項第一款，罰金罰鍰提高標準條例第一條前段，現行法
規所定貨幣單位折算新台幣條例第二條，判決如主文。
中      華      民      國     九十     年      八      月    十六      日
                                  臺灣高雄地方法院刑事第三庭
                                      法    官  柯彩燕
右正本證明與原本無異。
如不服本判決，應於判決送達後十日內，向本院提出上訴狀。
                                書記官    楊真芬
中    華    民    國      九十      年      八      月      二十      日


司法院資訊處製作；財團法人民間司法改革基金會備份。
